臺灣臺東地方法院刑事判決　　　　　　　 96年度易字第110號
公　訴　人　臺灣臺東地方法院檢察署檢察官
被　　　告　己○○
選任辯護人　林政雄律師
　　　　　　籃健銘律師
被　　　告　壬○○
　　　　　　乙○○
　　　　　　辛○○
上列被告等因竊盜案件，經檢察官提起公訴（96年度偵字第316
、556、600號），本院判決如下：
    主  文
己○○犯結夥三人以上攜帶兇器竊盜貳罪，各處有期徒刑陸月，
均減為有期徒刑參月，扣案之手電筒壹支沒收之；又犯共同攜帶
兇器竊盜參罪，各處有期徒刑陸月，均減為有期徒刑參月，扣案
之手電筒壹支沒收之。應執行有期徒刑壹年，扣案之手電筒壹支
沒收之。
壬○○犯結夥三人以上攜帶兇器竊盜貳罪，各處有期徒刑柒月，
均減為有期徒刑參月又拾伍日，扣案之手電筒壹支沒收之；又犯
共同攜帶兇器竊盜參罪，各處有期徒刑柒月，均減為有期徒刑參
月又拾伍日，扣案之手電筒壹支沒收之；又竊盜，處有期徒刑參
月，減為有期徒刑壹月又拾伍日。應執行有期徒刑壹年貳月，扣
案之手電筒壹支沒收之。
乙○○犯結夥三人以上攜帶兇器竊盜貳罪，各處有期徒刑陸月，
均減為有期徒刑參月，扣案之手電筒壹支沒收之；又犯共同攜帶
兇器竊盜參罪，各處有期徒刑陸月，均減為有期徒刑參月，扣案
之手電筒壹支沒收之。應執行有期徒刑壹年，扣案之手電筒壹支
沒收之。
辛○○搬運贓物，處有期徒刑肆月，如易科罰金，以新臺幣壹仟
元折算壹日，減為有期徒刑貳月，如易科罰金，以新臺幣壹仟元
折算壹日。
    事  實
一、己○○平日以經營檳榔批發為業，為貪圖不法利益，竟夥同
    自外地而來臺東縣境內之壬○○、乙○○，共同基於意圖為
    自己不法所有之犯意聯絡，經壬○○提議，由己○○選定行
    竊地點、並提供客觀上具有危險性而可作為凶器之檳榔刀、
    剪刀各1把，由壬○○攜帶手電筒，分別為下列竊盜行為：
（一）於民國96年1 月2 日下午4 時許，由己○○帶壬○○、乙○○前往臺東縣卑南鄉○○村○○○道第10.5公里處丙○○之檳榔園內，己○○教導壬○○如何使用檳榔刀後，己○○先行離開，而由壬○○持檳榔刀割取樹上之檳榔，乙○○持剪刀修剪，竊取丙○○所有之檳榔5 大袋約1 萬顆
      ，所得檳榔交予己○○負責銷贓販賣，並交壬○○款項新
      台幣（下同）4 千元，其中乙○○分得2 千元。
（二）於同年月3日下午4時許，亦在臺東縣卑南鄉○○村○○○
      道第10.5公里處丙○○之檳榔園內，由壬○○持檳榔刀割
      取樹上之檳榔，乙○○持剪刀修剪後，竊取丙○○所有之
      檳榔5 大袋約1 萬顆（己○○並未到場），所得檳榔交予
      己○○負責銷贓販賣後，己○○交與壬○○4 千元，乙○○自壬○○處分得1 千5 百元。
（三）於同年月6日下午4時許，在臺東縣卑南鄉○○村○○○道
      第8.5 公里處戊○○之檳榔園內，由壬○○持檳榔刀割取
      樹上之檳榔，乙○○持剪刀修剪後，竊取戊○○所有之檳
      榔7 袋約1 萬零50顆（己○○並未到場），所得檳榔交予
      己○○負責銷贓販賣後，乙○○分得1 千5 百元，壬○○
      得款2,162 元。
（四）因於上開利嘉林道所竊得之檳榔品質不佳，己○○復選定
      初鹿山區之檳榔園告知壬○○，於同年月27日下午2 時許
      ，在臺東縣卑南鄉○○村○○路11巷山區丁○○之檳榔園
      內，由壬○○持檳榔刀割取樹上之檳榔，乙○○持剪刀修
      剪後，竊取丁○○所有之檳榔4 袋（己○○並未到場）。
      而辛○○為壬○○之兄，當日隨同壬○○、乙○○抵達該
      山區發現壬○○二人竊取他人檳榔後，明知上開檳榔為贓
      物，竟基於搬運贓物之故意，駕駛車號JY-1686 號自小客
      車將檳榔載離梅園路山區，此次竊取之檳榔尚未賣出。
（五）於同年月28日下午，壬○○先與己○○連絡，約定由壬○○、乙○○二人先往初鹿山區竊取檳榔，己○○再於當日
      傍晚6至7時許，至臺東縣卑南鄉○○村○○路11巷山區載
      運。乃於當日下午4 時許，在臺東縣卑南鄉○○村○○路
      11巷山區癸○○之檳榔園內，由壬○○持檳榔刀割取樹上
      之檳榔，乙○○持剪刀修剪後，竊取癸○○所有之檳榔約
      3 萬2 千顆（已發還癸○○），嗣己○○駕駛其車號8973
      -ES 自小客車抵達現場欲載走檳榔之際，為李學河於晚間
      8 時30分許所發現，己○○乃未及載走檳榔即迅速駕車離
      去，乙○○則躲避於檳榔園內而於晚間10時40分許在該檳
      榔園區○○道路，再度為李學河發現並通知警方逮捕，壬○○則趁隙逃匿。
二、壬○○於96年1 月28日夜間10時40分許，因上開行竊，遭檳
    榔園員工李學河發現形跡敗露後，趁隙逃往山區方向藏匿，
    翌日（即同月29日）上午某時，途經附近某茶園，見停放路
    旁之甲○○所有 PQX-230號重機車之機車鑰匙未及取下，有
    機可乘，竟另行基於意圖為自己不法之所有，逕自發動該重
    機車之引擎駛離現場，供己騎用，嗣因汽油用罄棄置在同縣
    卑南鄉○○村○○○○號路旁。
三、案經丙○○、戊○○、丁○○告訴及臺東縣警察局臺東分局
    報請臺灣臺東地方法院檢察署檢察官偵查起訴。
    理  由
壹、程序方面：
一、本件被告己○○、乙○○、壬○○、辛○○所為不利於己之
    陳述，並無出於強暴、脅迫、利誘、詐欺、疲勞訊問、違法
    羈押或其他不正之方法，亦非違反法定障礙事由經過期間不
    得訊問或告知義務之規定而為，依刑事訴訟法第156條第1項
    、第158條之2規定，應認其有證據能力。
二、按被告以外之人於審判外之言詞或書面陳述，除法律有規定
    者外，不得作為證據，刑事訴訟法第159 條第1 項定有明文
    。次按「刑事審判上之共同被告，係為訴訟經濟等原因，由
    檢察官或自訴人合併或追加起訴，或由法院合併審判所形成
    ，其間各別被告及犯罪事實仍獨立存在。故共同被告對於其
    他共同被告之案件而言，為被告以外之第三人，本質上屬於
    證人，為確保被告對證人之詰問權，證人於審判中，應依法
    定程序，到場具結陳述，並接受被告之詰問，其陳述始得作
    為認定被告犯罪事實之判斷依據，此觀司法院釋字第582、5
    92號解釋意旨甚明。」最高法院95年度台上字第2724號判決
    採同一見解。本件證人即共同被告壬○○、乙○○於警詢、
    偵查中之陳述，對被告己○○而言，為被告以外之人於審判
    外之陳述，惟上開證人於審判外之陳述，業經本院審理時依
    證人地位依法命其具結後行交互詰問陳述，並予被告己○○
    對質詰問之機會，嗣並再提示證人即共同被告壬○○、乙○○之上開各該供述筆錄及要旨，由被告依法辯論，有審判筆
    錄可考，本件證人即共同被告壬○○、乙○○上開於警詢及
    偵查中之陳述，既已賦予被告己○○反對詰問權，並踐行之
    合法調查程序，證人即共同被告壬○○、乙○○上開所供，
    應有證據能力而得作為本院判決之基礎。被告己○○之選任
    辯護人主張上開二證人於司法警察調查中所為之陳述，為審
    判外之陳述，不得作為證據云云，礙難採取。
三、被告以外之人於審判外之陳述，雖不符刑事訴訟法第159 條
    之1至之4之規定，而經當事人於審判程序同意作為證據，法
    院審酌該言詞陳述或書面陳述作成時之情況，認為適當者，
    亦得為證據；當事人、代理人或辯護人於法院調查證據時，
    知有第159條第1項不得為證據之情形，而未於言詞辯論終結
    前聲明異議者，視為有前項之同意，刑事訴訟法第159 條之
    5 定有明文。查本案檢察官所舉之各項證據，被告壬○○、
    乙○○、辛○○於本院審理中均表示沒有意見。而被告己○○就證人即被害人丙○○、丁○○、癸○○、戊○○、證人
    李學河之證詞亦均表示無意見，且迄於言詞辯論終結前，亦
    未就本院所調查之證據資料主張有刑事訴訟法第159條第1項
    不得為證據之情形，本院審酌該證據作成之情況，認均無不
    適當情事，依刑事訴訟法第159條之5第2 項之規定，均有證
    據能力，合先敘明。
貳、實體方面：
一、訊據被告壬○○坦承上揭事實欄一、二所示之犯行；被告乙○○亦坦承犯罪事實欄一所示之犯行；被告辛○○否認有起
    訴書所載竊盜之犯行，辯稱：壬○○、乙○○二人並未告知
    伊要做何事而要伊載其二人至初鹿山區，至現場看到壬○○
    二人下車竊取檳榔後才知等語，並承認伊有於96年1 月27日
    將其二人所竊得之檳榔載運下山；被告己○○矢口否認有與
    壬○○、乙○○共同竊盜之事實，僅就犯罪事實欄一（一）
    （二）（三）壬○○與乙○○二人竊取之檳榔，承認有故買
    贓物之犯行，辯稱：伊並無與壬○○、乙○○共同竊盜，伊
    只有將檳榔刀及剪刀借給壬○○，並向其購買檳榔三次，且
    所購買之檳榔均按市價收購，若是有與壬○○二人共同竊盜
    之不法意圖，理應不會以市價收購，而係以更低之價格收購
    ，伊於96年1 月28日雖有到初鹿山區檳榔園現場，然因覺得
    怪怪的，便先離開云云；被告己○○之辯護人則以：被告己○○所為不構成共同竊盜，充其量只構成故買贓物等語置辯
    。經查：
（一）被告壬○○、乙○○事實欄一之犯行及壬○○事實欄二之
      犯行，業據被告壬○○、乙○○自白不諱，並經被害人丙○○、丁○○、癸○○、戊○○、甲○○指述失竊情節明
      確（見台東分局信警偵字第0960033121號卷第30至36頁，
      信警刑字第09600000373 號卷第16至18頁），核與證人李
      學河所證相符（見信警刑字第09600000373 號卷第19至21
      頁），此外復有附卷之現場圖1 紙、照片18幀、贓物認領
      保管單2紙（見信警刑字第09600000373號卷第22至23頁、
      第27至33頁）、估價單1 紙（見信警偵字第0960033121號
      卷第37頁）及扣案之手電筒1 支堪為佐證，被告壬○○、
      乙○○此部分自白應與事實相符，堪予認定。
（二）被告己○○自承曾跟壬○○經過卑南鄉○○○道，告訴他
      那邊很多檳榔園，亦曾指給壬○○看，且檳榔刀、剪刀均
      係其所有而提供給壬○○使用，並向壬○○收購檳榔三次
      ，第一、二次數量共2萬顆，第三次為1萬零50顆。而證人
      即共同被告壬○○於本院審理時證稱：伊是外地人，因來
      台東生活不方便，不知道要做什麼，那時檳榔園開始有產
      檳榔，就跟己○○說伊要割檳榔，並向之借檳榔刀、剪刀
      ，且將割好的檳榔交由己○○收購。伊向己○○借檳榔刀
      時，己○○知道伊並非從事種植或買賣檳榔，應該知道伊
      借該二項工具是為偷檳榔使用，亦應知伊所謂割檳榔之意
      思，而在選定作案現場前有問過己○○，在第一次要偷竊
      當天，己○○有帶伊及乙○○至現場，第二至四次己○○
      未到現場，然五次竊案均用己○○之檳榔刀、剪刀，且最
      後一次竊案己○○有到場，該次伊是要到現場前便與己○○約好地點及時間，伊和乙○○將割好的檳榔放在某個路
      口，跟己○○說在哪裡，請己○○來載。且第一次請己○○帶伊到檳榔園時，有請己○○教伊如何使用檳榔刀、如
      何割檳榔等語；於警詢時證稱：96年1月2日下午在利嘉林
      道10.5公里處共竊檳榔5 袋，是伊與乙○○動手竊取，賣
      給己○○得款約4千元，乙○○得2千元，己○○未分款項
      係因請己○○來載，請其以較便宜之價錢收購，該次是伊
      提議後，己○○選目標並帶伊及乙○○去的。而第二次己○○未到現場，是伊與乙○○竊取檳榔後再回太平住處，
      再打電話聯絡己○○來載，變賣所得約3、4千元，分給乙○○1千5百元。第三次則是伊和乙○○竊取檳榔後，將檳
      榔載往花蓮縣富里去賣給己○○，己○○並未前往現場，
      該次賣得贓款4,662元，分給乙○○1,500元。第四次選定
      初鹿山區之檳榔園，係因之前在利嘉林道竊取之檳榔品質
      不是很好，伊有問己○○何處檳榔品質較佳，己○○便稱
      初鹿山區的不錯，之後伊便自行找地點等語；又於偵查中
      結證稱：檳榔刀、剪刀都是向己○○所借，己○○知道所
      賣給他的檳榔均是偷來的，伊有跟己○○說等語。核其歷
      次所言，情節相符，且與被告己○○所供述之內容亦不衝
      突，足認被告己○○提供檳榔刀及剪刀時，已知悉被告壬○○有行竊之故意，且被告己○○並帶壬○○、乙○○到
      利嘉林道之第一次行竊現場，教壬○○如何使用檳榔刀等
      工具，並告知第四次行竊地點即初鹿山區之檳榔品質較佳
      ，且於第一至三次均負責銷贓將所竊取之檳榔賣出，足徵
      被告己○○並非僅為事後之故買贓物犯行，而係與共同被
      告壬○○、乙○○基於共同犯意之聯絡而推由被告壬○○
      、乙○○二人下手實施竊盜犯行，被告己○○負責銷贓，
      其自應負共同正犯之責。被告己○○空言否認，不足採信
      ，而其辯護人辯護意旨稱其應僅成立故買贓物犯行，則忽
      略被告己○○與共同被告壬○○間之犯意聯絡，亦無足採
      。
（三）被告辛○○否認犯竊盜罪，辯稱伊並不知壬○○和乙○○
      到初鹿山區是要行竊，當時伊於96年1 月25日來台東玩的
      ，在1 月27日下午的時候，壬○○載伊到初鹿那邊玩，後
      來開到一半的時候，壬○○就叫伊下車，伊就到太平村朋
      友那邊玩，是後來壬○○叫伊上去載他的等語。經查，被
      告辛○○雖於警詢及偵查中承認有犯竊盜罪，然於本院審
      理中否認犯罪，而證人壬○○於本院審理時證稱：96年 1
      月27日下午2 點多，伊叫辛○○載伊及乙○○到初鹿山區
      ，伊並無向辛○○說到該山區要做什麼，是到該山區伊帶
      檳榔刀下車，且辛○○聽到伊向乙○○稱要去割檳榔時才
      知道伊和乙○○是要竊取檳榔，辛○○在伊下車後就只在
      旁邊等，亦未把風，因當地是在山區很偏僻，根本不需把
      風，所以第五次（即1 月28日）叫辛○○載伊和乙○○去
      的時候，其實辛○○不想去，但沒辦法，所以還是跟伊上
      去，並於載伊到山區後就離開了，辛○○走後，就沒有再
      回現場等語。而證人乙○○、壬○○雖於警詢、偵查時陳
      稱有與被告辛○○共同竊盜，然關於如何為竊盜之犯意聯
      絡及行為之分擔，並無陳明，是上開證人於警詢、偵查中
      之陳述亦不足為被告辛○○有共同竊盜犯行之證明。然被
      告辛○○於事後知道被告壬○○、乙○○竊盜後，已知該
      檳榔為贓物，仍基於搬運贓物之故意，將壬○○等人竊得
      之檳榔載運下山，是其搬運贓物之犯行，足可確認。
    綜上調查證據結果，事證明確，被告壬○○、己○○、乙○○竊盜犯行，及被告辛○○搬運贓物之犯行事證明確，應堪
    認定，並應依法論科。
二、按刑法分則或刑法特別法中規定之結夥二人或三人以上之犯
    罪，應以在場共同實施或在場參與分擔實施犯罪之人為限，
    不包括同謀共同正犯在內。司法院大法官會議釋字第109 號
    解釋「以自己共同犯罪之意思，事先同謀，而由其中一部分
    之人實施犯罪之行為者，均為共同正犯」之意旨，雖明示將
    「同謀共同正犯」與「實施共同正犯」併包括於刑法總則第
    28條之「正犯」之中，但此與規定於刑法則或刑法特別法中
    之結夥犯罪，其態樣並非一致（最高法院76年度台上字第72
    10號判例參照）。又刑法第321條第1項第3 款之攜帶兇器竊
    盜罪，係以行為人攜帶兇器竊盜為其加重條件，此所謂兇器
    ，其種類並無限制，凡客觀上足對人之生命、身體、安全構
    成威脅，具有危險性之兇器均屬之，且祇須行竊時攜帶此種
    具有危險性之兇器為已足，並不以攜帶之初有行兇之意圖為
    必要（最高法院79年台上字第5253號判例參照）。本件被告
    壬○○、己○○、乙○○於事實欄一（一）至（五）共同竊
    盜所用之工具檳榔刀、剪刀，均為鐵製器具，且有刀刃，均
    屬為客觀上足對人之生命、身體、安全構成威脅之器械，顯
    為具有危險性之兇器，而被告己○○於事實一（一）、（五
    ）之部分，有到場參與，合於刑法第321條第1項第4 款結夥
    三人以上之要件。核被告壬○○、己○○、乙○○三人所為
    ，就事實欄一（一）、（五）部分之犯行，均係犯同法第32
    1條第1項第3款、第4款之結夥三人以上攜帶兇器竊盜罪；就
    事實欄一（二）、（三）、（四）部分之犯行，均係犯同法
    第321條第1項第 3款之攜帶兇器竊盜罪；被告壬○○就事實
    二部分，係犯刑法第320條第1項之普通竊盜罪；被告辛○○
    就事實一（四）部分，係犯刑法第349條第2項之搬運贓物罪
    。被告壬○○、己○○、乙○○就事實欄一（一）至（五）
    之犯罪有犯意聯絡及行為之分擔，均為共同正犯，且就上開
    事實欄一（一）至（五）所示之罪，及被告壬○○就事實二
    部分，犯意個別，行為互殊，應分論併罰。起訴意旨原認被
    告辛○○亦共犯竊盜犯行，然公訴檢察官於本院審理時當庭
    就被告辛○○犯行部分縮減為僅有96年1 月27日之犯罪，並
    以言詞聲明變更起訴法條為搬運贓物罪，本院自無庸變更起
    訴法條，且就共同竊盜部分，亦無須另為無罪之諭知；另起
    訴意旨認被告己○○、壬○○、乙○○三人就事實一（二）
    至（四）部分，亦犯結夥三人以上攜帶兇器竊盜罪，惟上開
    三次犯罪，被告己○○雖有同謀，然未到場，不合於結夥三
    人以上之要件，起訴法條雖認應構成結夥三人以上攜帶兇器
    竊盜罪，本院認就上開三次竊盜應構成共同攜帶兇器竊盜罪
    ，且因竊盜之犯罪事實同一，無涉變更起訴法條之問題，附
    此敘明。
三、爰審酌被告壬○○、己○○、乙○○三人不思正道取財，貪
    慾圖便，苟且偷盜，及所涉情節輕重互有不同、犯罪手段，
    兼衡被告壬○○、乙○○二人犯罪後坦承犯行，被告辛○○
    之犯罪手段、目的、犯罪情節及檢察官就被告壬○○、乙○○分別求處應執行有期徒刑1年2月、1 年，就辛○○部分求
    處有期徒刑4 月允為妥適等一切情狀，分別量處如主文所示
    之宣告刑，並就被告辛○○部分諭知易科罰金之折算標準。
    又96年7月4日公布之中華民國九十六年罪犯減刑條例自96年
    7月16日施行，本件犯罪事實均發生在96年4月24日以前，均
    合於減刑規定，乃均諭知減其宣告刑期二分之一，並均就被
    告壬○○、己○○、乙○○各定其應執行刑如主文所示。檢
    察官就被告己○○部分雖具體求處應執行有期徒刑2 年，然
    本院酌量被告己○○並非每次到場實施犯罪，其共謀竊盜係
    因被告壬○○所倡議，其惡性較之壬○○尚非為重，檢察官
    求刑顯然過重，本院不採，併此敘明。至扣案之手電筒1 支
    為被告壬○○所有並為供犯竊盜罪所用之物，依刑法第38條
    第1項第2款規定沒收之。又被告壬○○等三人於事實欄一犯
    罪所使用之檳榔刀、剪刀各1 把，雖為被告己○○所有供犯
    竊盜罪所用之物，然於96年1 月28日被查獲時，經被告丟棄
    於檳榔園內，且並未扣案，其沒收與否對於預防犯罪及公共
    利益之維護，並無絕對影響，為免將來執行困難，爰不另為
    沒收之諭知。
據上論斷，應依刑事訴訟法第284條之1、第299條第1項前段，刑
法第28條、第321條第1項第3款、第4款、第320條第1 項、第349
條第2項、第41條第1項前段、第51條第5款、第38條第1項第2 款
，刑法施行法第1條之1第1項、第2項前段，中華民國九十六年罪
犯減刑條例第2條第1項第3款、第7條，判決如主文。
本案經檢察官庚○○到庭執行職務。
中　　華　　民　　國　　96　　年　　11　　月　　21　　日
                  刑事第三庭    法  官  蔡玉雪
以上正本證明與原本無異。
如不服本判決應於收受本判決後10日內向本院提出上訴書狀；上
訴書狀應敘述具體理由。未敘述上訴理由者，應於上訴期間屆滿
後20日內向本院補提理由書狀（均須按他造當事人之人數附繕本
）。「切勿逕送上級法院」。
告訴人或被害人對於本判決如有不服，請書具不服之理由狀，請
求檢察官上訴者，其上訴期間之計算係以檢察官收受判決正本之
日期為準。
                                書記官　陳俊德
中　　華　　民　　國　　96　　年　　11　　月　　27　　日
附錄本案論罪科刑法條
刑法第321條（加重竊盜罪）
犯竊盜罪而有左列情形之一者，處 6 月以上、 5 年以下有期徒
刑：
一  於夜間侵入住宅或有人居住之建築物、船艦或隱匿其內而犯
    之者。
二  毀越門扇、牆垣或其他安全設備而犯之者。
三  攜帶兇器而犯之者。
四  結夥三人以上而犯之者。
五  乘火災、水災或其他災害之際而犯之者。
六  在車站或埠頭而犯之者。
前項之未遂犯罰之。
刑法第320條第1項（普通竊盜罪）
意圖為自己或第三人不法之所有，而竊取他人之動產者，為竊盜
罪，處 5 年以下有期徒刑、拘役或 5 百元以下罰金。
刑法第349條
收受贓物者，處3年以下有期徒刑、拘役或5百元以下罰金。
搬運、寄藏、故買贓物或為牙保者，處5年以下有期徒刑、拘役
或科或併科1千元以下罰金。
因贓物變得之財物，以贓物論。
